臺灣桃園地方法院民事判決　九十二年度訴字第二○二五號
　　原　　　告　乙○○
　　　　　　　　甲○○
　　訴訟代理人　林清漢律師
　　複代理人　　戊○○
　　被　　　告　丁○○
　　　　　　　　丙○○
右當事人間請求損害賠償事件，於民國九十三年七月二十八日辯論終結，本院判決如
左：
    主    文
被告應連帶給付原告乙○○新台幣壹拾萬陸仟參佰玖拾捌元，及自民國九十二年十二
月二十日起至清償日止，按年息百分之五計算之利息。
被告應連帶給付原告甲○○新台幣壹拾萬零陸佰伍拾元，及自民國九十二年十二月二
十日起至清償日止，按年息百分之五計算之利息。
原告其餘之訴駁回。
訴訟費用由被告連帶負擔百分之二十六，由原告乙○○負擔百分之五十，餘由原告甲○○負擔。
本判決原告勝訴部分得假執行，但被告丁○○如以新台幣壹拾萬陸仟參佰玖拾捌元為
原告乙○○預供擔保；或以新台幣壹拾萬零陸佰伍拾元為原告甲○○預供擔保，各得
免為假執行。
原告其餘假執行之聲請駁回。
    事    實
甲、原告方面：
壹、聲明：
一、被告應連帶給付原告乙○○新台幣（下同）五十一萬九千四百四十元，及自起訴
    狀繕本送達翌日起至清償日止，按年息百分之五計算之利息。
二、被告應連帶給付原告甲○○三十萬零六百五十元，及自起訴狀繕本送達翌日起至
    清償日止，按年息百分之五計算之利息。
三、原告願供擔保，請准宣告假執行。
貳、陳述：
一、被告丙○○、丁○○與三位姓名年籍不詳之成年男子於民國九十年十一月二十七
    日八時許，在桃園縣楊梅鎮○○路一六○號處，因原告乙○○、甲○○及訴外人
    吳鳳嬌、王林秀榮、蔡阿奎、蔡胡桂英發生口角爭執，被告丁○○即先徒手摑打
    原告甲○○一巴掌，被告丙○○再持球棒敲打原告甲○○頭部，致其受有頭部外
    傷、右食指及無名指腹面割傷、左肩挫傷等傷害。又原告乙○○為救助原告甲○○，亦遭被告丙○○以球棒毆打，致其受有左前臂、腕及手背挫擦傷併橈骨斷裂
    之傷害。嗣被告丁○○於離開前址處所時，又高喊「砸」，被告丙○○及不詳姓
    名年籍之人隨即分持球棒、鐵棒，將原告乙○○所有坐落於前址處所之大門玻璃
    打破，並將原告乙○○之車號ＦＬ三─三四八號重型機車車頭、儀表板毀損，為
    此原告爰依侵權行為法律關係，分別請求被告連帶賠償下列損害：
（一）醫藥費部分：原告乙○○受傷後至怡仁綜合醫院（下稱怡仁醫院）、天成醫院
      、善元堂國術館就醫，共計支出醫藥費一萬三千零二十元。原告甲○○受傷後
      至怡仁醫院就醫，共計支出醫藥費六百五十元。
（二）原告乙○○所有之系爭大門玻璃遭被告毀損，修理費用計二千五百元。又原告
      乙○○之系爭機車遭被告毀損，修理費用為一萬三千八百四十元。
（三）原告乙○○從事電工技師工作，常年承接訴外人中興電工機械股份有限公司（
      下稱中興電工公司）機電工程，九十年度承接所得為六十五萬三千元，九十一
      年度因遭被告打傷而委由第三人完成承接工程，所得為二十二萬三千七百元。
      其所得固屬不定，惟如未受傷皆能承接工作，依行政院所定基本最低工資一萬
      五千八百四十元計，原告乙○○自九十年十一月二十七日至九十一年十一月底
      ，有一年時間無法工作，被告應連帶賠償其工作損失共十九萬零八十元。
（四）精神慰撫金部分：原告二人受傷後身心俱痛，被告又無和解誠意，爰分別請求
      被告連帶賠償精神慰撫金各三十萬元。
二、對於被告抗辯之陳述：
（一）原告乙○○學歷為高工畢業，已婚雖育有五名成年子女，惟各有其事業而無法
      提供足夠原告乙○○因系爭侵權行為所受之損失，原告乙○○因系爭侵權行為
      所致之傷害迄今仍在家休養，無法如受傷前正常工作，生活頓失所依，其請求
      被告連帶賠償精神慰撫金三十萬元，尚稱合理。
（二）原告甲○○學歷為高中畢業，目前仍於萬能大學進修中，已婚並育有二子均就
      讀大學中。原告甲○○現任職於飛達輪胎公司，月薪三萬餘元，因系爭侵權行
      為所受創傷至鉅，其請求被告連帶賠償精神慰撫金三十萬元，尚屬合理。
參、證據：提出影本證明書、診療收據憑單、收據、統一發票、估價單、各類所得扣
    繳暨免扣繳憑單、機器腳踏車行車執照、本院九十二年度簡上字第二二四號刑事
    判決、台灣桃園地方法院檢察署檢察官九十一年度調偵字第一一八號聲請簡易判
    決處刑書各一件、診斷證明書二件、醫療費用收據四件為證。
乙、被告方面：
Ａ、被告丁○○部分：
壹、聲明：
一、駁回原告之訴及其假執行之聲請。
二、如受不利益之判決，願供擔保請准宣告免為假執行。
貳、陳述：
一、被告丁○○並未參與傷害原告之行為，而原告主張醫藥費用部分包含國術館所開
    立之收據，惟既非由醫師出具，即難認屬醫療上所必要者，不應予以計入，且原
    告之傷勢並不嚴重，其所主張之醫藥費用太高。
二、工作損失所填補者乃原告因系爭侵權行為之發生，以致無法從事傷害時之工作而
    生之損害，惟原告乙○○既自承其所得不定，自難認其於系爭侵權行為肇生時確
    有收益，即無工作損失可言。又其主張無法工作時間長達一年，不僅與其提出之
    診斷證明書未合，亦顯違常情。況在其受傷後隔天，有鄰居見到原告乙○○可以
    爬圍牆，且系爭侵權行為發生後隔二天，被告丁○○看到原告乙○○自行開車去
    桃園縣楊梅鎮上班。
三、本件乃因原告與被告丁○○之父母發生口角，原告推擠被告丁○○年長之父母，
    為保護被告丁○○之父母，被告丁○○乃趕赴事發地點，惟原告仍再三口出惡言
    ，致引發系爭侵權行為，原告對於系爭損害之發生顯與有過失。又依原告所提出
    之診斷證明書及醫療費用收據，可見原告之傷勢尚難謂嚴重，則原告共請求高達
    六十萬元之精神慰撫金，不僅與其所受傷害不相符，亦遠超過通常情形與被告丁○○能力所及。
四、另系爭機車之毀損賠償部分應扣除其折舊部分，又依系爭侵權行為之刑事判決所
    認定之事實，系爭機車僅車頭之前儀表板受損，惟原告乙○○之請求竟包含整車
    外殼、起動軸、行李箱總成等項目，此部分顯難認與被告之侵權行為有何因果關
    係存在，且修理系爭機車之車行老闆即證人王新助曾向被告丁○○表示系爭機車
    原為報廢車輛，而原告乙○○實際上送交王新助修理之機車並非系爭機車。
五、被告丁○○學歷為大華工專，已婚並育有一對子女均就讀國小，母親罹患癌症，
    長期於林口長庚紀念醫院治療中，先前以做臨時工謀生，目前待業中；名下除一
    輛已遭查封之汽車外，別無資產，亦無工作收入，僅能以信用卡預借現金維生，
    且信用額度現已用盡，其配偶亦同。
參、證據：請求訊問證人王新助。
Ｂ、被告丙○○部分：
壹、聲明：駁回原告之訴。
貳、陳述：原告請求之慰撫金均屬過高，伊並否認原告乙○○因系爭侵權行為導致其
    一年無法工作。被告丙○○學歷為高工畢業，已婚並育有二歲之兒子及四個月大
    之女兒，前因接送照顧父親長期洗腎，僅能做臨時工，現暫於朋友開設之中古車
    行幫忙洗車等工作，月薪二萬元。
丙、本院依職權調閱本院九十二年度簡上字第二二四號、九十一年度壢簡字第九五九
    號刑事卷宗，並向怡仁醫院查詢原告之治療情形，另向財政部台灣省北區國稅局
    楊梅稽徵所、中壢稽徵所（下稱楊梅稽徵所或中壢稽徵所）查詢兩造最近三年綜
    合所得資料及財產歸戶資料。
    理    由
甲、程序方面：
    兩造就本件訴訟所生之爭執，業於本院九十三年七月二十八日言詞辯論期日，當
    庭同意以系爭醫療費用、修車費用是否真實、原告乙○○有無喪失工作能力達一
    年、原告請求之精神慰撫金是否過高等項，為其事實上及法律上之爭點，是本件
    既因兩造於訴訟中達成簡化爭點之合意，本院及兩造均應受該爭點協議之拘束，
    本院就本件所為之判斷即以兩造合意之爭點及其有關之部分為論斷。
乙、實體方面：
壹、本件原告主張被告與另三名成年男子於九十年十一月二十七日八時許，在桃園縣
    楊梅鎮○○路一六○號，因原告與訴外人吳鳳嬌、王林秀榮、蔡阿奎、蔡胡桂英
    發生口角爭執，被告丁○○即先徒手摑打原告甲○○一巴掌，被告丙○○再持球
    棒敲打原告甲○○頭部，致其受有頭部外傷、右食指及無名指腹面割傷、左肩挫
    傷等傷害。又原告乙○○為救助原告甲○○，亦遭被告丙○○以球棒毆打，致受
    有左前臂、腕及手背挫擦傷併橈骨斷裂之傷害。嗣被告丁○○於離開前址處所時
    ，又高喊「砸」，被告丙○○及不詳姓名年籍之人隨即分持球棒、鐵棒，將原告
    乙○○所有坐落於該址處所之大門玻璃打破，並將原告乙○○之車號ＦＬ三─三
    四八號重型機車車頭、儀表板毀損。原告乙○○、甲○○因前開傷害分別支出醫
    療費用一萬三千零二十元、六百五十元，原告乙○○另支出系爭大門玻璃及機車
    修理費用各二千五百元及一萬三千八百四十元。而原告乙○○從事電工技師工作
    ，常年承接中興電工公司機電工程，九十一年度因遭被告打傷而委由第三人完成
    承接工程，惟如未受傷皆能承接工作，則依基本工資計算，原告乙○○自九十年
    十一月二十七日起一年無法工作，受有工作損失共十九萬零八十元，另原告受傷
    後身心俱痛，被告又無和解誠意，被告應連帶賠償原告各三十萬元之精神慰撫金
    ，為此依侵權行為法律關係提起本件訴訟等語。
貳、被告丁○○則以伊並未參與傷害原告之行為，系爭醫療費用中屬於國術館部分難
    認係醫療上所必要，原告主張之醫療費用亦太高。又原告乙○○既自承其所得不
    定，自難認其於系爭侵權行為發生時確有收益，且其主張一年無法工作，與其提
    出之診斷證明書未合，亦顯違常情。再者原告之傷勢並非嚴重，原告共請求六十
    萬元之精神慰撫金顯然過高，亦遠超伊能力所及，且系爭機車毀損部分應扣除其
    折舊，系爭機車僅車頭之前儀表板受損，原告乙○○之請求竟包括整車外殼、啟
    動軸、行李箱總成等項目，顯難認與被告之侵權行為有何因果關係，證人王新助
    曾向伊表示系爭機車原為報廢車輛，原告乙○○實際上送修之機車並非系爭機車
    。另伊係為保護伊父母，惟原告仍再三口出惡言，致引發系爭侵權行為，原告對
    於系爭損害之發生顯與有過失等語資為抗辯。被告丙○○另辯稱原告主張之系爭
    慰撫金均屬過高，亦否認原告乙○○有因系爭侵權行為致一年無法工作之情事等
    語。
參、原告主張被告與另三名成年男子於九十年十一月二十七日八時許，在桃園縣楊梅
    鎮○○路一六○號，因原告與吳鳳嬌、王林秀榮、蔡阿奎、蔡胡桂英發生口角爭
    執，被告丁○○先徒手摑打原告甲○○一巴掌，被告丙○○再持球棒敲打原告甲○○頭部，致其受有頭部外傷、右食指及無名指腹面割傷、左肩挫傷等傷害。又
    原告乙○○亦遭被告丙○○以球棒毆打，致受有左前臂、腕及手背挫擦傷併橈骨
    斷裂之傷害。嗣被告丁○○於離開前址處所時，又高喊「砸」，被告丙○○及不
    詳姓名年籍之人隨即分持球棒、鐵棒，將原告乙○○所有系爭大門玻璃及車號Ｆ
    Ｌ三─三四八號重型機車車頭、儀表板毀損。而原告乙○○因修復系爭大門玻璃
    支出費用二千五百元之事實，業據原告提出統一發票、機器腳踏車行車執照、本
    院九十二年度簡上字第二二四號刑事判決、台灣桃園地方法院檢察署檢察官九十
    一年度調偵字第一一八號聲請簡易判決處刑書各一件、診斷證明書二件為證，核
    屬相符，且為被告丙○○所不爭執，被告丁○○亦對於毀損原告乙○○所有系爭
    大門玻璃及機車，及原告乙○○因此支出系爭大門玻璃修理費用二千五百元等情
    並不爭執。雖被告丁○○另辯稱伊無傷害原告之行為云云，惟查被告與另三名男
    子共同連續傷害原告之身體，致原告分別受有前開傷害，被告丁○○並經本院以
    九十一年度壢簡字第九五八號刑事簡易判決判處連續傷害罪有期徒刑三月確定之
    情，為本院職權上所已知，且業據原告於前開刑事案件警訊、偵查及本院審理時
    指訴甚詳，核與證人王林秀榮、吳鳳嬌於前開刑事案件中證述之情節相符，此外
    復有系爭診斷證明書二件、現場毀損照片六張附於前開偵查卷內可佐，亦經本院
    依職權調閱本院九十一年度壢簡字第九五九號及九十二年度簡上字第二二四號被
    告丙○○被訴傷害等案件之刑事卷證查對無誤，是被告丁○○空言抗辯伊未傷害
    原告云云，自屬無稽，並不可採，自堪信原告此部分之主張為真實。
肆、按因故意或過失，不法侵害他人之權利者，負損害賠償責任。又數人共同不法侵
    害他人之權利者，連帶負損害賠償責任。不能知其中孰為加害人者，亦同。造意
    人及幫助人，視為共同行為人。民法第一百八十四條第一項前段、第一百八十五
    條分別定有明文。經查被告因原告與吳鳳嬌、王林秀榮、蔡阿奎、蔡胡桂英發生
    口角衝突，而於前開時地與另三名男子分別打傷原告，造成原告受有前開之傷害
    ，並毀損原告乙○○所有系爭大門玻璃及機車，則被告與另三名男子間就前開傷
    害及毀損物品之行為，顯有共同實施之意思及行為之分擔，自係共同故意不法侵
    害原告之身體權及原告乙○○之財產權，而應負共同侵權行為責任，是原告主張
    被告應連帶負本件損害賠償責任，要屬有據。
伍、又按不法侵害他人之身體或健康者，對於被害人因此喪失或減少勞動能力，或增
    加生活上之需要時，應負損害賠償責任，民法第一百九十三條第一項亦有明文。
    被告對於原告既應負連帶侵權行為責任，則對於原告因系爭傷害所喪失或減少之
    勞動能力或增加其他生活上之需要而支出金錢之財產權損害，自應負損害賠償責
    任。原告又主張其因被告之系爭侵權行為，原告乙○○受有支出醫療費用一萬三
    千零二十元及一年無法工作之損失十九萬零八十元；另原告甲○○則受有支出醫
    療費用六百五十元之損害等情，則均為被告所否認，並分別以首開情詞抗辯。經
    查：原告因系爭傷害分別至怡仁醫院、天成醫院，就診察費、掛號費、藥事服務
    費及全民健康保險部分負擔，原告乙○○共支出一千三百二十元，原告甲○○共
    支出六百五十元乙節，有原告提出之醫療費用收據五張在卷可稽，被告亦均不爭
    執系爭醫療費用收據之真實性，而系爭診察費、掛號費、藥事服務費及全民健康
    保險部分負擔既係原告因本件傷害就醫所支出，核均屬治療上之必要費用，原告
    自得請求被告連帶賠償，被告丁○○抗辯原告此部分主張之醫療費用太高云云，
    要無可採。又原告乙○○主張其因系爭傷害另需至善元堂國術館治療，共支出醫
    療費用一萬一千七百元云云，惟原告乙○○所受之系爭傷害既分別經怡仁醫院及
    天成醫院之醫師診治，參諸怡仁醫院出具之診斷證明書，並無原告乙○○需另行
    接受國術治療之記載，則原告乙○○顯無另行至善元堂國術館接受接骨師施以民
    俗治療之必要，是原告乙○○接受善元堂國術館治療所支出之一萬一千七百元部
    分，尚難認係其醫療上所必要，自不得請求被告連帶賠償，被告丁○○此部分之
    抗辯，要屬可取。再查原告乙○○主張其因系爭傷害致一年無法工作乙節，未據
    原告乙○○舉證以實其說，且為被告所否認，復經本院依職權就原告乙○○因系
    爭傷害所需復原期間函詢怡仁醫院結果，則以原告乙○○因無後續在該院門診追
    蹤治療，復原期間需視後續恢復情形而定乙節，亦有怡仁醫院九十三年二月七日
    怡業一字第九三○二○七二號函一件在卷可參，且為原告乙○○所不爭執，是原
    告乙○○此部分之主張自不足採，其進而請求被告連帶賠償其十九萬零八十元之
    工作損失云云自屬無據。
陸、再按不法毀損他人之物者，被害人得請求賠償其物因毀損所減少之價額。負損害
    賠償責任者，除法律另有規定或契約另有訂定外，應回復他方損害發生前之原狀
    。因回復原狀而應給付金錢者，自損害發生時起，加給利息。第一項情形，債權
    人得請求支付回復原狀所必要之費用，以代回復原狀。損害賠償，除法律另有規
    定或契約另有訂定外，應以填補債權人所受損害及所失利益為限。民法第一百九
    十六條、第二百十三條及第二百十六條第一項分別亦有明文。而物被毀損時，被
    害人除得依民法第一百九十六條請求賠償外，並不排除民法第二百十三條至第二
    百十五條之適用。依民法第一百九十六條請求賠償物被毀損所減少之價額，得以
    修復費用為估定之標準，但以必要者為限（例如：修理材料以新品換舊品，應予
    折舊）。被害人如能證明其物因毀損所減少之價額，超過必要之修復費用時，就
    其差額，仍得請求賠償。亦有最高法院七十七年度第九次民事庭會議決議（一）
    可資參照。是損害賠償之基本原則，一方面在於填補被害人之損害，一方面亦同
    時禁止被害人因而得利，則物被毀損時，因回復原狀得請求之必要費用，雖得以
    修復費用為估定之標準，惟修理材料以新品換舊品，仍應予折舊，車輛關於更新
    零件部分之請求，自應扣除按汽車或機車使用年限計算折舊後之費用。經查原告
    乙○○之系爭大門玻璃及機車既遭被告共同毀損，則其主張被告應連帶賠償系爭
    大門玻璃二千五百元及系爭機車所需之修理費用，自亦有據。惟原告乙○○主張
    其因系爭機車毀損支出修理費用一萬三千八百四十元乙節，則為被告丁○○所否
    認，抗辯：原告乙○○送修之機車非遭伊毀損之系爭機車，且系爭機車僅車頭之
    前儀表板受損，原告超過該部分之請求與系爭侵權行為無因果關係，亦應扣除折
    舊等語。經查原告乙○○所有系爭車號ＦＬ三—三四八號機車遭被告共同毀損之
    部位為車頭、儀表板乙節，為原告乙○○所自承，惟系爭機車送修更換零件之項
    目、金額分別為整車外殼四千五百元、碼表整組二千三百元、起動惰齒輪總成八
    百五十元、起動軸六百五十元、行李箱總成九百四十元、右大燈組六百元、前叉
    二千五百元及前把手一千五百元。又系爭機車送修時是外殼整個破掉，碼表的部
    分也是破掉，起動惰齒輪總成就是機車用腳發動的地方，該地方連接引擎，是因
    為機車倒地時碰到而壞掉，起動軸則與該起動惰齒輪總成相連帶也一併壞掉，行
    李箱總成是坐墊下方放安全帽的地方也破掉，右大燈組是機車前方的燈組也是破
    掉，前叉就是機車前面固定前輪的叉子，當時是彎掉，另外把手的部分也是彎掉
    ，因此全部換新，但不知道那是外力或是自然毀壞，原告乙○○實際送修機車之
    車號為ＦＬ三—三四八號等情，有原告乙○○提出之估價單一件在卷可稽，且經
    證人即修理系爭機車之日展輪業有限公司負責人王新助到庭結證甚詳（見本院九
    十三年七月二十八日言詞辯論筆錄），復為原告乙○○所不爭執，足見系爭機車
    送修項目除碼表、右大燈組、前叉及前把手等項應係被告毀損外，其他各項尚難
    認與被告之系爭侵權行為有相當因果關係，是系爭機車遭被告毀損部分因修復所
    支出之零件費用應共為六千九百元，原告乙○○主張超過此數額之部分均無可採
    ，被告丁○○此部分之抗辯則屬可取。又查原告乙○○實際送修之機車即為系爭
    機車，王新助迄至本院作證前，未曾看過被告丁○○，亦未曾向被告丁○○表示
    原告乙○○實際送修之機車是報廢機車並非系爭機車乙節，亦經證人王新助陳證
    在卷，是被告丁○○空言抗辯原告乙○○送至證人王新助之公司修理之機車乃報
    廢機車，而非系爭機車云云，要無可採。再查系爭機車係於八十八年十月出廠，
    有系爭機器腳踏車行車執照一件存卷足憑，距系爭侵權行為發生日九十年十一月
    二十七日，計二年一月二十七日，而汽機車之修理係以全新零件更換被損之零件
    ，則原告乙○○以修理費為損害賠償之依據時，自應將零件折舊部分予以扣除，
    原告乙○○主張被告應全額連帶賠償系爭機車零件修理費用六千九百元云云，尚
    屬無據，被告丁○○抗辯應扣除其折舊，亦為可採。又依行政院財政部八十七年
    一月十五日台財稅字第八七○○○○四七二號函所頒固定資產耐用年數表，及固
    定資產折舊率之規定，機器腳踏車之耐用年數為三年，依定率遞減法每年折舊率
    為千分之三百六十九。參酌「營利事業所得稅結算申報查核準則」第九十五條第
    六款規定：「固定資產提列折舊採用平均法或定率遞減法者，以一年為計算單位
    ，其使用期間未滿一年者，按實際使用之月數相當於全年之比例計算之，不滿一
    月者，以一月計」。則系爭機車之折舊年限視為二年二月，依此計算，系爭機車
    更新零件之折舊總額應為四千三百二十二元（６９００×０．３６９〈＝２５４
    ６〉＋４３５４×０．３６９〈＝１６０７〉＋２７４７×０．３６９×２÷１
    ２〈＝１６９〉＝４３２２〈小數點以下均四捨五入〉），原告乙○○請求之修
    復費用六千九百元扣除此數額後為二千五百七十八元。
柒、另按不法侵害他人之身體、健康、名譽、自由、信用、隱私、貞操，或不法侵害
    其他人格法益而情節重大者，被害人雖非財產上之損害，亦得請求賠償相當之金
    額。民法第一百九十五條第一項前段亦有明文。原告又主張原告乙○○因系爭侵
    權行為迄今仍在家休養，無法如受傷前正常工作；另原告甲○○亦因系爭侵權行
    為受創傷甚鉅，故其各請求被告連帶賠償三十萬元之精神慰撫金均屬合理乙節，
    亦為被告所否認，均抗辯：原告請求之慰撫金過高等語。經查原告乙○○、甲○○因系爭傷害，先後各三次、二次至怡仁醫院或天成接受診斷治療乙節，有原告
    提出之系爭醫療費用收據五件在卷可稽，被告對於原告所受之系爭傷勢亦不爭執
    ，足見前開傷害必然造成原告日常生活起居產生一定程度之影響，其身體及精神
    上自感痛苦，是原告請求被告連帶賠償精神上之慰撫金，同屬有據。至原告乙○○主張其因系爭傷害迄今無法工作云云，則未舉證以實其說，自不可採為系爭慰
    撫金之依據。再查原告乙○○為高工畢業，已婚，育有五名成年子女，於九十年
    度之全年所得為八十三萬七千一百八十五元，於九十一年度之全年所得為二十五
    萬五千七百五十一元，擁有現值五十一萬一千三百元之房屋一間、價值分別為一
    百萬九千八百元及七萬三千二百元之土地二筆，八十六年出產之三陽汽車一輛；
    原告甲○○為高中畢業，目前仍於萬能大學進修中，現任職於飛達輪胎公司，月
    薪三萬餘元，已婚並育有二子均就讀大學中，其於九十年度之全年所得為五十八
    萬三千五百十元，於九十一年度全年所得為六十萬五千八百二十元，擁有現值二
    十三萬八千二百元、十四萬三千二百元之房屋二間，價值分別為六十五萬三千六
    百元、二十五萬二千元之土地二筆；被告丁○○為大華工專畢業，已婚並育有一
    對子女均就讀國小，先前以做臨時工謀生，目前待業中，於九十年度之全年所得
    為零元，於九十一年度之全年所得為二十三萬元，擁有八十三年出廠之克萊斯勒
    汽車一輛已被查封；被告彭俊成則為高工畢業，已婚並育有一對幼兒，之前僅做
    臨時工，現從事洗車工作，月薪二萬元，無申報綜合所得資料，惟擁有現值二十
    二萬六千八百六十六元之房屋一間，價值各為五千五百元、九十一萬六千五百二
    十元、十八萬七千元之土地三筆，及八十五年出廠之福特汽車一輛等情，業據兩
    造各自陳述在卷，復有楊梅稽徵所於九十三年四月二十七日以北區國稅楊梅二字
    第○九三一○○三八五○號函，及中壢稽徵所於同年月二十九日以北區國稅中壢
    二字第○九三一○○六六四○號函所分別檢送之兩造綜合所得申報資料及財產歸
    戶資料在卷可稽，且均為兩造所不爭執，是本院審酌造成本件傷害之原因乃源於
    原告與蔡阿奎、蔡胡桂英之口角衝突、兩造之身分、地位、經濟能力、原告所受
    傷害之位置、傷勢、其身體及精神上痛苦之程度，及被告迄今仍未與原告達成和
    解等一切情狀，認原告請求被告連帶賠償之慰撫金各以十萬元為相當，其超過此
    部分之請求，尚屬過高並無可採。
捌、綜上所述，原告乙○○因被告之系爭侵權行為得請求被告連帶賠償損害之金額，
    為醫療費用一千三百二十元、系爭玻璃大門修復費用二千五百元、機車修復費用
    二千五百七十八元及及精神慰撫金十萬元，共十萬六千三百九十八元；原告甲○○得請求被告連帶之金額為醫療費用六百五十元及精神慰撫金十萬元，共十萬零
    六百五十元。至原告乙○○另請求系爭工作損失及非屬系爭機車車頭、儀表板毀
    損部分則均屬不能證明，難認與被告之本件侵權行為間有相當因果關係，自均不
    得請求被告連帶賠償。被告丁○○雖另抗辯伊係為保護伊之父母，但原告仍再三
    口出惡言，致引發系爭侵權行為，故原告對其損害之發生與有過失云云。按損害
    之發生或擴大，被害人與有過失者，法院得減輕賠償金額，固為民法第二百十七
    條第一項所明定。惟查原告因本件侵權行為所受損害均係源於被告共同之故意傷
    害及毀損行為所致，已如前述，雖被告共同傷害原告之原因乃導因於原告與蔡阿
    奎、蔡胡桂英發生之口角爭執，然不論原告是否對被告丁○○之父母口出惡言，
    被告仍無權據以打傷原告或毀損原告乙○○所有系爭大門玻璃及機車，且被告均
    已成年，更已在社會工作，並組織家庭養育子女，顯有判斷是非及控制其自己行
    為之能力，均應知悉打人非解決爭執或出氣之途徑，是尚難認被告丁○○所辯原
    告口出惡言之行為，亦構成被告為本件共同侵權行為之過失原因，是被告丁○○
    抗辯原告就本件侵權行為及其損害之發生與有過失云云，要無可採。從而原告依
    據侵權行為之法律關係，請求被告連帶給付原告乙○○十萬六千三百九十八元；
    連帶給付原告甲○○十萬零六百五十元，及均自起訴狀繕本送達之翌日即九十二
    年十二月二十日起至清償日止，各按年息百分之五計付之法定遲延利息，洵屬正
    當，應予准許；其逾此部分之請求，均為無理由，不應准許。
玖、本判決原告勝訴部分所命之給付合計在五十萬元以下，本院爰依職權宣告假執行
    ，原告聲請宣告假執行尚無必要，本院亦無庸為准駁之裁定，被告丁○○就該部
    分陳明願供擔保，聲請宣告免為假執行，合於法律之規定，爰酌定相當之擔保金
    額併准許之。至原告敗訴之部分，其假執行之聲請均失所依附，應併予駁回之。
拾、本件事證已臻明確，兩造其餘攻擊防禦方法及舉證，核與判決結果無影響或非兩
    造協議之爭點，爰不一一論述，附此敘明。
據上論結，本件原告之訴，為一部有理由，一部無理由，依民事訴訟法第七十九條、
第八十五條第二項、第三百八十九條第一項第五款、第三百九十二條，判決如主文。
中　　　華　　　民　　　國　　九十三　　年　　　八　　　月　　十一　　　日
                                臺灣桃園地方法院民事第三庭
~B法　　　官　林雯娟
右為正本係照原本作成
如對本判決上訴，須於判決送達後廿日內向本院提出上訴狀
中　　　華　　　民　　　國　　九十三　　年　　　八　　　月　　　三　　　日
~B法院書記官　簡維萍
